【裁判字號】    94,再易,21
【裁判日期】    950102
【裁判案由】    再審之訴
【裁判全文】
臺灣臺中地方法院民事裁定              94年度再易字第21號
再審聲請人
暨再審原告  甲○○
再審相對人
暨再審被告  乙○○
            丙○○
上列當事人間因原復原狀等事件，再審聲請人暨再審原告對於本
院：(1)民國94年2月25日94年度再易字第7號民事確定裁定聲請再
審；(2)民國92年12月12日92年度簡上字第 298號民事確定判決提
起再審之訴，本院裁定如下：
    主      文
再審之聲請及再審之訴均駁回。
再審程序費用由再審聲請人暨再審原告負擔。
    理      由
一、有關再審聲請人對本院民國94年2月25日94年度再易字第7號
    民事確定裁定聲請再審部分：
  （一）判決，除別有規定外，應本於當事人之言詞辯論為之。
        民事訴訟法第221條第1項固有明文。惟再審之訴係對於
        民事確定判決聲明不服之方法，其起訴必需先在程序上
        合法，法院始可進而審究是否具有民事訴訟法第 496條
        或第 497條（簡易訴訟程序之第二審確定終局裁判應適
        用民事訴訟法第436條之7）之再審理由；並於具備再審
        理由之後，方得回復原來之訴訟程序。如再審之訴係不
        合法定程序，則法院應依民事訴訟法第502條第1項之規
        定，以裁定駁回，自無民事訴訟法第221條第1項應本於
        言詞辯論為之規定之適用；亦與最高法院53年台上字第
        986 號判例係以再審之訴合法為前提所揭示：「對於已
        確定之再審判決，民事訴訟法既無不得提起再審之訴之
        限制，即非不得提起再審之訴 (司法院36年 4月12日院
        解字第3444號參照)，則依民事訴訟法第492條第1項第1
        1款前段（即現行第 496條第1項第13款前段），其新證
        據須在前事實審之言詞辯論終結前已存在者，應指再審
        程序中之言詞辯論而言。」等論旨無關。如再審之訴無
        再審理由者，則法院應以判決駁回；其中顯無再審理由
        者，依民事訴訟法第502條第2項規定，得不經言詞辯論
        為之。故必待再審之訴合法，且非顯無再審理由時，法
        院始應本於當事人之言詞辯論為判決。
  （二）再審聲請人就本院93年12月27日93年度再易字第35號確
        定判決提起再審之訴（94年度再易字第 7號再審之訴）
        ，經本院認該再審之訴違反民事訴訟法第498條之1：「
        再審之訴，法院認無再審理由，判決駁回後，不得以同
        一事由，對於原確定判決或駁回再審之訴之確定判決，
        更行提起再審之訴。」之規定，其起訴為不合法，於94
        年2月25日以94年度再易字第7號裁定駁回再審聲請人之
        再審之訴。是依前項之說明，再審聲請人上開再審之訴
        既因不合法經裁定駁回，自無民事訴訟法第221條第1項
        所稱判決應本於言詞辯論而為之規定之適用，亦與最高
        法院53年台上字第 986號判例所揭示之規範意旨無涉。
        則再審聲請人認本院94年2月25日94年度再易字第7號民
        事確定裁定有違背上開法律規定及判例之再審理由，即
        屬無據，應予駁回。
二、有關再審原告對本院92年12月12日92年度簡上字第 298號民
    事確定判決提起再審之訴部分：
  （一）再審之訴，應於三十日之不變期間內提起。前項期間，
        自判決確定時起算，判決於送達前確定者，自送達時起
        算；其再審之理由發生或知悉在後者，均自知悉時起算
        。又再審之訴不合法者，法院應以裁定駁回之。民事訴
        訟法第 501條第1項、第2項、第502條第1項分別定有明
        文。再者，提起民事再審之訴，未依民事訴訟法第 501
        條第1項第4款後段規定，記載遵守不變期間之證據者，
        不屬同法第121條第1項規定書狀不合程式或有其他欠缺
        之情形，審判長毋庸裁定定期命其補正，63年 5月28日
        最高法院63年度第 3次民庭庭推總會議決議(一)可資參照
        。
  （二）再審原告係於94年4月4日（訴狀郵寄到達本院時）提起
        本件再審之訴。惟本院92年度簡上字第298號判決係於9
        2年12月12日宣判時確定，再審原告於 92年12月31日收
        受該判決，業經本院調取上開確定判決事件卷宗查明無
        誤，是再審原告於94年4月4日提起本件再審之訴，顯然
        已逾30日之不變期間；且再審原告所提之再審起訴狀，
        亦未提出並記載其遵守不變期間之證據，則依前揭法律
        規定及最高法院民庭庭推總會議決議所示見解，再審原
        告對本院92年12月12日92年度簡上字第 298號民事確定
        判決，以有違反最高法院21年上字第3046號判例、28年
        上字第561號判例、29年上字第378號判例、43年台上字
        第47號判例、60年台上字第4195號判例、71年台上字第
        40 9號判決、74年台上字第355號判決、69年2月23日最
        高法院69年度第 4次民事庭會議決議(一)等法令之情事；
        並有發現未經斟酌之證物（民事訴訟法第496條第1項第
        13款）、就足影響於判決之重要證物漏未斟酌（民事訴
        訟法第436條之7，再審原告誤為民事訴訟法第 497條）
        等情為由，提起本件再審之訴，為不合法，應以裁定駁
        回之。
三、據上論結，本件再審之聲請為無理由，再審之訴為不合法，
    ，應依民事訴訟法第507條、第502條、第95條、第78條，裁
    定如主文。
中    華    民    國    95    年    1     月    2     日
            民事第四庭    審判長法  官  張瑞蘭
                                法  官  夏一
                                法  官  張恩賜
以上正本係照原本作成。
本件裁定不得抗告。
中    華    民    國    95    年    1     月    2     日
                                書記官  童貴三


司法院資訊處製作；財團法人民間司法改革基金會備份。
